臺灣高等法院民事判決
109年度選字第4號
原      告  陳中和  
被      告  中央選舉委員會

法定代理人  李進勇  
上列當事人間選舉無效事件，由臺北高等行政法院移送前來，本
院判決如下：
    主  文
原告之訴駁回。
訴訟費用由原告負擔。
    事實及理由
一、按選舉罷免機關辦理選舉、罷免違法，足以影響選舉或罷免
    結果，檢察官、候選人、被罷免人或罷免案提議人，得自當
    選人名單或罷免投票結果公告之日起15日內，以各該選舉罷
    免機關為被告，向管轄法院提起選舉或罷免無效之訴，總統
    副總統選舉罷免法第102條定有明文，是提起總統副總統選
    舉無效之訴，須由檢察官或候選人為原告，以選舉機關為被
    告，其當事人之適格始無欠缺。又選舉、罷免訴訟程序，除
    本法規定者外，準用民事訴訟法之規定，總統副總統選舉罷
    免法第112條本文著有規定。次按原告之訴，依其所訴之事
    實，在法律上顯無理由者，法院得不經言詞辯論，逕以判決
    駁回之，民事訴訟法第249條第2項規定明確，所謂原告之訴
    在法律上顯無理由，係指依原告於訴狀內記載之事實觀之，
    在法律上顯然不能獲得勝訴之判決者而言（最高法院62年度
    台上字第845號判決意旨採相同見解）。另當事人之適格為
    訴權存在要件之一，原告就為訴訟標的之法律關係如無訴訟
    實施權，當事人即非適格，其訴權存在之要件亦即不能認為
    具備，法院自應認其訴為無理由予以駁回。
二、原告主張：被告未能於全部投開票所設置公用監視器連接至
    各候選人總部、媒體，嚴格監督所有投票所之全部投開票作
    業，尤其是各投開票所投票前置作業，又任命李進勇為中選
    會主委，更重用唐鳳、控制大部分媒體，台灣高鐵對學生提
    供高優惠票價等，應撤銷第15任總統、副總統當選人蔡英文
    、賴清德之當選資格等語，提起本件選舉無效之訴云云。查
    民國109年1月11日辦理之中華民國第15任總統、副總統選舉
    ，其候選人為宋楚瑜及余湘、韓國瑜及張善政、蔡英文及賴
    清德等3組，有該選舉之選舉公報附卷可稽（見本院卷第9頁
    ），原告並非該選舉之候選人，亦非檢察官，原告提起本件
    選舉無效之訴，其當事人適格即有欠缺，依總統副總統選舉
    罷免法第112條準用民事訴訟法第249條第2項之規定，原告
    之訴顯無理由，爰不經言詞辯論，逕以判決駁回之。
三、據上論結，本件原告之訴顯無理由。依總統副總統選舉罷免
    法第112條，民事訴訟法第249條第2項、第78條，判決如主
    文。
中　　華　　民　　國　　109 　年　　9 　　月　　14　　日
                  選舉法庭
                      審判長法  官  黃嘉烈
                            法  官  高明德
                            法  官  張文毓
正本係照原本作成。
如不服本判決，應於收受送達後20日內向本院提出上訴書狀，其
未表明上訴理由者，應於提出上訴後20日內向本院補提理由書狀
（均須按他造當事人之人數附繕本）上訴時應提出委任律師或具
有律師資格之人之委任狀；委任有律師資格者，另應附具律師資
格證書及釋明委任人與受任人有民事訴訟法第466條之1第1項但
書或第2項（詳附註）所定關係之釋明文書影本。如委任律師提
起上訴者，應一併繳納上訴審裁判費。
中　　華　　民　　國　　109 　年　　9 　　月　　14　　日

  　　　　　　　　　　　　　書記官  廖月女
附註：
民事訴訟法第466條之1（第1項、第2項）：
對於第二審判決上訴，上訴人應委任律師為訴訟代理人。但上訴
人或其法定代理人具有律師資格者，不在此限。
上訴人之配偶、三親等內之血親、二親等內之姻親，或上訴人為
法人、中央或地方機關時，其所屬專任人員具有律師資格並經法
院認為適當者，亦得為第三審訴訟代理人。